臺灣板橋地方法院民事判決　　　　　　　　 99年度建字第4號
原　　　告　王淑芬
被　　　告　王培鴻
訴訟代理人　許永昌律師
　　　　　　張冠雄
　　　　　　李家榮
上列當事人間請求損害賠償事件，經本院於民國100 年6 月16日
言詞辯論終結，判決如下：
    主  文
被告應給付原告新臺幣貳拾壹萬零陸佰捌拾壹元，及自民國九十
九年四月三十日起至清償日止，按年息百分之五計算之利息。
原告其餘之訴駁回。
訴訟費用由被告負擔百分之三十三，餘由原告負擔。
本判決第一項得假執行。但被告如以新臺幣貳拾壹萬零陸佰捌拾
壹元為原告預供擔保，得免為假執行。
原告其餘假執行之聲請駁回。
    事實及理由
一、原告起訴主張：
  (一)兩造於民國98年7 月14日簽訂室內設計工程承攬合約（下稱
    系爭承攬契約），由原告將其所有門牌號碼為新北市○○鄉
    ○○路15巷2 弄12號2 樓房屋（下稱系爭房屋）交由被告進
    行室內裝潢工程，約定總工程款原為新臺幣（下同）167 萬
    元，嗣扣除原告自行施作廚具工程97,000元、被告未修復變
    形的門片5000元，總工程價款為1,568,000 元，並約定完工
    日期為98年9 月15日，原告已給付被告1,399,000 元（本院
    卷(一)第171 頁），所餘工程尾款為169,000 元，再扣除被告
    向原告之先生借款5, 000元後，剩餘尾款為164,000 元。詎
    被告無法如期完工，加上施作過程偷工減料、品質不佳、監
    工不實，造成室內裝修工程延宕、瑕疵與新購家俱折損、原
    告無法炊煮、無家可歸、生活大亂等痛苦。原告乃於98年12
    月9 日以北縣政府郵局第468 號存證信函（見本院卷(一)第20
    、21、141 頁）通知被告應於98年12月10日履行修繕義務，
    並完成後續工程，被告仍置之不理，原告以本件起訴狀之送
    達（99年4 月29日送達）為解除契約之意思表示。
  (二)被告施工逾期之違約金：
    依系爭承攬契約「罰款原則」之逾期罰款約定：「如工程未
    能按期完成，乙方（即被告）應按日以工程總價千分之一賠
    償甲方（即原告），本罰款由甲方應給付乙方之工程款中扣
    除之，乙方不得異議。」；又依民法第502 條之規定：因可
    歸責於承攬人之事由，致工作逾約定期限始完成，或未定期
    限而逾相當時期始完成者，定作人得請求減少報酬或請求賠
    償因遲延而生之損害。本件被告工程逾期之期間自98年9 月
    16日起至98年12月31日止，共107 日，以系爭承攬契約工程
    款總價167 萬元，被告應給付原告之逾期罰款為178,690 元
    （1,670,000 ×1/1,000 ×107=178,690 ），應由原告應給
    付被告之尾款中抵銷。
  (三)原告因系爭工程瑕疵及未完工所受之損害：
    被告施工有如附表二所示之瑕疵，致原告受有如附表二所示
    各項損害共448,000 元，被告應負賠償責任，爰依系爭承攬
    契約之約定及民法第493 條第2 項、第494 條前段、第495
    條之規定，請求被告於419,400 元之範圍內賠償原告之損害
    。又依系爭承攬契約之約定，如附表一部分為被告應施作之
    工程，惟被告並未施作，此部分之承攬報酬共29,200元應由
    原告應給付被告之尾款中抵銷。
  (四)原告自98年7 月起新購傢俱及裝潢設施因施工影響所造成之
    折舊與損壞2 萬元，被告應予賠償。
  (五)人格權之損害20萬元：依民法227 條之1 規定，被告藉故拖
    延工程，造成原告無家可歸，痛苦不堪，孩子開學在即，已
    打包好的行李、書籍、衣服、用品均無法做處理，還需要借
    住別人家裡，孩子的功課也要到網咖才能做，無限的不便與
    痛苦，前述各種情形，對原告家庭影響甚深，年假一週期間
    ，家裡因跳電沒水沒電可用，令人痛苦不堪，至目前為止，
    家裡充滿霉味，油漆掉落，冬天不能洗熱水，天花板下雨滴
    水，冷氣不能吹、廁所沒抽風機、浴櫃內水流滿櫃、地板黏
    貼不平等等不勝枚舉，令原告家庭、工作、婆媳、親子關係
    均身受其害，尤其又僱請原告家弟王進吉放下自身工作協助
    後續監工，影響層面不斷擴大，以上原告5 個月被迫每日須
    至工地了解進度與施工情形、3 個月自行僱請他人監工之監
    工費、5 個月無法炊煮與正常生活、偷工減料造成之品質不
    確定性、後續保固修繕問題、精神壓力之苦、家庭生活之影
    響等等，被告應賠償原告20萬元。以上各項請求，原告於63
    9,400 元之範圍內，請求被告給付。
  (六)聲明：1.被告應給付原告639,400 元，及自起訴狀繕本送達
    之翌日即99年4 月30日起至清償日止，按年息百分之5 計算
    之利息。2.原告願供擔保，請准宣告假執行。
二、被告則抗辯：
  (一)依兩造間系爭承攬契約之約定，工程期限為98年9 月15日，
    被告之所以未於約定日期完工，係因原告於工程期間陸續追
    加原契約外之項目，包括：1.大女孩房前端天花板、油漆、
    崁燈及水電開關增設，共15,000元。2.小女孩房前端天花板
    、油漆、崁燈及水電開關增設，共15,000元。3.客廳窗台木
    作造型，8,000 元。4.主臥室追加木作、書櫃含木器漆，18
    ,000元。5.頂樓露台、防水、外牆防水，15,000元。6.頂樓
    雨棚（鋁窗），15,000元。7.原南方松追加、側面牆及包樓
    梯及大器漆，45,000元。8.原冷氣外機裝好、頂樓重貼磁磚
    、重新安裝，5,000 元。9.水電配合頂樓原屋主重貼磁磚及
    防水、水塔及排水管重設，含地板、洗衣機水電施作，12,0
    00元。10.對講機及線路配置，8,000 元。11.原花卉移至頂樓
    、廢土方棄運含花盆，11,000元。而被告於98年9 月20日全
    部完工，故並未有契約期滿而工程未完工之事實。又原告主
    張逾期，進而主張抵銷完工款為無理由，蓋原契約工程項目
    及原告追加之工程項目，被告已於98年9 月20日全部完成，
    縱有順延完工日期，係因原告所為之工程追加，因此原告稱
    逾期105 日顯非真實。
  (二)兩造就系爭承攬工程報酬約定之總價原為167 萬，扣減原告
    反悔施作之廚具工程97,000元後，為1,573,000 元，再扣減
    原告所稱房間之變形木門片5,000 元，系爭承攬報酬應為1,
    568,000 元。嗣原告已給付被告承攬報酬1,399,000 元，所
    餘原告未給付之尾款為169,000 元。至於原告稱尾款應扣除
    被告向原告之借款5,000 元，惟原告未證明有借款之事實，
    被告予以否認。
  (三)就原告主張被告未完工部分之抗辯：
  1.浴室抽風機未裝設部分，被告不爭執，故原告應扣抵金額為
    l,200元。
  2.原告主張天線未裝設部分，惟此天線係指電視線，被告於工
    程期間已裝設完成，故原告不應扣抵3,000 元。
  3.原告主張保險絲電源開關未換新，導致跳電頻繁部分，惟系
    爭承攬契約未載明「保險絲電源開關」此項施作項目，被告
    已依約施作完成「全戶電線更新」及「全戶開關及插座更新
    」，跳電非可歸責於被告，故原告不應扣抵5,000 元。
  4.原告主張書櫥、椅尚未送達部分，系爭承攬契約未載明此項
    目。而被告已依約施完成「2F女孩房書櫃」，因原告要求將
    女孩房書櫃移至房外。事後，原告竟無理要求被告贈送其他
    書櫃、椅子予原告。而原告迄今仍未給付此工程款予被告，
    故原告不應扣抵10,000元。
  5.原告主張網路線未安裝部分，系爭承攬契約上係指裝置網路
    線接線盒，並非指獨立之網路線裝設，其拉線路至室內之網
    路線路係屬中華電信ADSL之義務。故原告指稱網路線之裝設
    ，與被告無涉，原告不應扣抵10,000元。
  (四)就原告主張被告施工瑕疵部分之抗辯：
  1.原告主張浴室臉盆及檯面瑕疵部分：原告所提供之照片係1
    、2 樓主臥室之浴室為人造石之檯面，原告主張此浴櫃遇熱
    水會裂開，然此浴櫃仍在保固期間內，而原廠商已更新其浴
    櫃。況且，被告已告知原告此浴櫃裝設於浴室內，其不得用
    水沖洗此浴櫃，故此責任並非可歸責於被告，被告不應賠償
    13,000元。
  2.原告主張全戶油漆之瑕疵部分：被告已依約施作完成「全戶
    油漆含木作漆」工程，原告所提供之照片為6 樓室外處，非
    為室內處，其原為鐵窗設置處，後因原告要求而以木板封板
    施作，故與油漆脫落無涉，原告不應賠償10,000元。另證人
    王進吉證稱被告上油漆前未填補凹洞而上漆，然於系爭承攬
    契約內並未載明全部須批土，而批土費用計10,000餘元，顯
    然已超出契約之約定。
  3.原告主張書房電線未作隔板，致線頭外露部分：因此項工程
    僅為簡易之木作檯面，非以木作櫃方式施作，故書房電線之
    「隔板」非為系爭承攬契約之施作範圍。況且，系爭承攬契
    約內載「2 樓書房木作檯面」，其金額僅為4,500 元，非原
    告所稱之6,000 元，故被告不應賠償6,000元。
  4.原告主張浴室壁磚、地磚未使用上釉之材質部分：被告係使
    用大理石、板岩材質燒面踏板施作，且與原告一同確認其材
    質而施作。被告未使用上釉之材質施作，係因上釉之材質光
    滑、易滑倒，且市面上亦無上釉材質之地磚，故被告不應賠
    償56,500元。
  5.原告主張被告裝設之浴室配件材質差，尚未使用即銹蝕部分
    ：惟此為一般置物架，材質為鍍鋅材質，並非為不銹鋼材質
    ，此與原告不當使用有關，故原告不應賠償6,000元。
  6.原告主張被告未於窗簾設置拉繩控制開關部分：然此工程係
    採新型手拉式軌道，故無控制線，故被告不應賠償5,000 元
    。
  7.原告主張窗廉布破損且故意塗白膠掩飾部分：然此窗簾布係
    被告所贈送的，並非系爭承攬契約之施作項目，且被告並未
    於窗簾布背面塗白膠，其窗簾布破損等非可歸責於被告，故
    被告不應賠償10,000元。
  8.原告主張展示收納櫃基本尺寸應至少30公分，被告所施作之
    18公分，實無收納櫃功能云云：然施作此客、餐廳展示櫃，
    被告已表明以寬度18公分施作，無法施作淺層軌道裝設收納
    櫃，故被告不應賠償5,000元。
  9.原告主張拋光石英磚被告使用劣質品牌部分：然此工程所需
    材料實際上被告有陪同原告至磁磚店面勘察，亦確認以80×
    80之規格、聚晶微粉之材質施作此拋光石英磚，故被告不應
    賠償27,000元。
  10.原告主張被告擅將木地板、樓梯木地板自行變更為塑膠地板
    部分：被告係以木地板施作，並非原告指稱以塑膠地板施作
    。樓梯地板部分，被告亦係以實木地板施作，且樓梯踏板係
    以踏板、立面施作，其於工程承攬合約內已載明「踏板」此
    施作項目，故被告不應賠償20,000元
  11.原告主張空中花園工程未竣工部分：然空中花園之木地板，
    被告早已方包工完成，原告所稱之漏水問題，係原屋主之問
    題，被告發現結構原因（地面排水系統）而漏水，即主動敲
    掉建材而重新補上此木地板，然原告竟無理要求拆除，要求
    全部以南方松建材施作，並非原告指稱RC牆外牆即可造成漏
    水至樓下，且木地板拆除及修復，原告自始仍未付款。故空
    中花園工程，被告係已修補其瑕疵，並非原告指稱工程未竣
    工。而事後，原告更尋三水工程實業社施作防水工程，亦與
    被告無涉。另原告請求拆除費用3 萬元，被告皆已依約施作
    空中花園工程，故拆除費用被告不應負擔。承上所述，被告
    早已修補其瑕疵，僅因原告無理要求以南方松建材施作，其
    費用計45,000元已超過約定施作工程價額，事後竟致空中花
    園工程延宕，責任與被告無涉。故空中花園工程未完竣、主
    臥室天花板滴水、大片壁癌、空中花園漏水、拆除費用皆與
    被告無涉，被告不應賠償192,000元。
  12.原告主張被告切破集水管部分：(1)被告並無施工切破集水管
    之事實，且被告已於樓頂施作木地板工程，並已全戶清潔完
    成。故客廳天花板漏水、主臥室靠浴室牆面滲水、主臥室牆
    面壁癌、發霉、髒污等皆與被告無涉。而事後，原告更尋三
    水工程實業社施作防水工程，被告亦已重新補上此木地板，
    故空中花園之漏水與被告無涉。(2)原告提供主臥牆滲水、發
    霉照片，係原告自行尋三水工程實業社施作防水工程未完工
    前之照片，且原告自行請尋三水工程實業社處理壁癌、污損
    等，被告早已更新此壁紙。況且，此漏水問題原告已向前任
    屋主請求賠償十多餘萬，以及樓頂加蓋之鐵皮屋，其已由前
    任屋主抵扣。故主臥牆滲水、發霉等，不可歸責於被告。(3)
    原告指稱客餐廳天花板滲水，係因集水管被切破而漏水，然
    實際上此集水管被切破之情形，被告已否認該事實之真正。
    被告僅於施作工程時，見集水管有破裂之情形發生，而免費
    為原告回復修補，故此漏水之情形非可歸責於被告。綜上所
    述，客廳天花板漏水、主臥室靠浴室牆面滲水、主臥室牆面
    壁癌、發霉、髒污等，被告不應賠償7 萬元。
  13.原告主張被告使用雜牌馬桶配件，致馬桶縫隙不合而漏水部
    分：馬桶配件已請廠商保固，其責任與被告無涉。抽水馬達
    係原告自行請水電行裝設，其漏水問題，係因1 樓蓄水池之
    浮球壞掉，致自來水溢出流至下水道，並非馬桶配件損壞、
    尺寸不合產生漏水問題，且自來水公司亦告知有異常漏水之
    情形發生。故漏水問題係與水壓有關，而與馬桶配件、零組
    件無涉，被告不應賠償17,500元。
  14.原告主張3 樓女孩房冷氣孔暗管埋設時，縫隙未回填，致雨
    水沿著天花板流入屋內導致淹水之瑕疵，與鑑單位鑑定之修
    補費用為7,500 元，被告不爭執（見本院卷(二)第143 頁）。
  (五)原告主張98 年7 月起新購傢俱及裝潢設施因施工影響所造
    成之折舊及損壞2 萬元部分，均非可歸責於被告所造成，原
    告之請求並無理由。
  (六)其他部分損害費用20萬元部分：原告空泛指摘其人格權受侵
    害，毫無根據，被告否認有侵害原告人格權之事實。
  (七)聲明：1.原告之訴及假執行之聲請均駁回。2.如受不利之判
    決，被告願供擔保請准宣告免假執行。
三、兩造不爭執之事項：
  (一)兩造於98年7 月14日簽訂系爭承攬契約，由原告將其所有門
    牌號碼為新北市○○鄉○○路15巷2 弄12號2 樓房屋交由被
    告進行室內裝潢工程，約定總工程款為167 萬元，並約定完
    工日期為98年9 月15日（見本院卷(一)第236 、237 頁室內設
    計工程承攬合約影本）。
  (二)原告應給付之承攬報酬金額，以兩造約定之總工程款為167
    萬元，扣除原告自行施作廚具工程金額97,000元及被告未修
    復變形的門片金額5,000 元後，原告應給付之工程款金額為
    1,568,000 元（本院卷(一)第149 頁反面言詞辯論筆錄），原
    告已給付被告1,399,000 元（本院卷(一)第138 至140 頁匯款
    單影本及第171 頁原告陳報狀），所餘工程尾款為169,000
    元。
  (三)原告於98年12月9 日以北縣政府郵局第468 號存證信函通知
    被告應於98年12月10日履行修繕義務，並完成後續工程（見
    本院卷(一)第141 至143 頁存證信函及限時掛號函件執據影本
    ）。
  (四)原告主張浴室抽風機未裝設，應扣抵金額為l,200 元，為被
    告不爭執（見本院卷(二)第143 頁）。
  (五)原告主張3 樓女孩房冷氣孔暗管埋設時，縫隙未回填，致雨
    水沿著天花板流入屋內導致淹水之瑕疵，經臺北市室內設計
    裝修商業同業公會鑑定結果，應賠償之修補費用為7,500 元
    ，為被告不爭執（見本院卷(二)第143 頁被告之民事爭點整理
    (二)狀）。
四、兩造之爭點：
  (一)原告主張工程尾款169,000 元，應再扣除被告向原告之先生
    借款5,000 元後，最後剩餘尾款應為164,000 元，有無理由
    ？
  (二)原告主張被告工程逾期共107 日，被告應給付原告之逾期罰
    款178,690 元，有無理由？
  (三)原告主張依系爭承攬契約之約定，如附表一編號1 至5 所示
    為被告應施作之工程，惟被告並未施作，此部分之承攬報酬
    共29,200元應由原告應給付被告之尾款中抵銷，有無理由？
  (四)原告主張系爭工程有如附表二編號1 至14所示之瑕疵，依民
    法第495 條第1 項之規定，被告應賠償419,400 元，有無理
    由？
  (五)原告主張自98年7 月起新購傢俱及裝潢設施因施工影響所造
    成之折舊與損壞2 萬元，被告應予賠償，有無理由？
  (六)原告主張被告施工逾期及瑕疵，令其痛苦不堪，依民法227
    條之1 規定，請求被告賠償其人格權之損害20萬元，有無理
    由？
五、本院之判斷：
    本件原告主張依系爭承攬契約、民法第495 條第1 項、第22
    7 條之1 等規定，請求被告應給付原告639,400 元暨法定遲
    延利息，為被告所否認，並以前詞置辯。是本件所應審究之
    爭點，如上列兩造爭執事項所示，茲分別論述如次：
  (一)原告主張系爭工程尾款169,000 元，應再扣除被告向原告之
    先生借款5,000 元後，最後剩餘尾款應為164,000 元，為無
    理由：
  1.按二人互負債務，而其給付種類相同，並均屆清償期者，各
    得以其債務，與他方之債務，互為抵銷。但依債之性質不能
    抵銷或依當事人之特約不得抵銷者，不在此限，民法第334
    條第1 項定有明文。
  2.本件原告主張以被告向原告之先生借款5, 000元債務，與被
    告對原告之系爭工程尾款169,000 元債權相抵銷云云。惟查
    ，系爭承攬契約之當事人為原告與被告，系爭承攬契約之尾
    款169,000 元乃原告對被告之債務，基於債之相對性原則，
    與原告之先生無涉，是被告向原告之先生借款5,000 元之債
    務，自不得與系爭承攬契約之尾款相抵銷，是原告此部分主
    張，顯屬無據。從而，系爭工程之尾款為169,000 元，堪以
    認定。
  (二)原告主張被告工程逾期共107 日，被告應給付原告逾期罰款
    178,690 元，有無理由？
  1.按系爭承攬契約「罰款原則」之逾期罰款約定：「如工程未
    能按期完成，乙方（即被告）應按日以工程總價千分之一賠
    償甲方（即原告），本罰款由甲方應給付乙方之工程款中扣
    除之，乙方不得異議。」，為兩造所不爭執，且有系爭承攬
    契約影本1 份附卷可稽（見本院卷(一)第236 、237 頁）。
  2.本件原告主張：系爭承攬契約約定完工日期為98年9 月15日
    ，惟被告工程逾期未完工，自98年9 月16日起至98年12月31
    日止，共107 日，以系爭承攬契約工程款總價167 萬元，被
    告應給付原告之逾期罰款為178,690 元（1,670,00 0×1/1,
    000 ×107=178,690 ），應由原告應給付被告之尾款中抵銷
    等語，為被告所否認，並抗辯：依兩造間系爭承攬契約之約
    定，工程期限為98年9 月15日，被告之所以未於約定日期完
    工，係因原告於工程期間陸續追加上開原契約外之項目，而
    被告於98年9 月20日全部完工，故並未有契約期滿而工程未
    完工之事實等語，並提出追加款估價單影本1 紙為證（見本
    院卷(一)第66頁）；原告則否認有被告所稱之追加工程，並否
    認被告所提出追加款估價單之真正。經查：
  (1)兩造間並無追加工程之合意：
    查兩造間系爭承攬契約約定之完工日期為98年9 月15日，此
    為兩造所不爭執，復有系爭承攬契約在卷可稽。又按系爭承
    攬契約「增減工程」欄第一項約定：「本工程範圍得隨時經
    雙方同意後增減之，其增減部分如與本合約條件內所定項目
    相同時，即比照該單價計算增減額，由甲方（即原告）簽認
    後施工，並用書面附入本合約內作為附件。」；另工程期限
    欄第二項約定：「如因甲方（即原告）須追加工程或工程中
    途有變更時，以致影響完工日期，則完工日期由雙方另行協
    商訂之。」（見本院卷(一)第237 頁）。足見依兩造間系爭承
    攬契約之約定，如有追加工程，須經雙方同意，由原告簽認
    後始得施工，並用書面附入系爭承攬契約內作為附件，且因
    追加工程所影響之完工日期，需由兩造另行協商訂之。惟觀
    諸被告提出之追加款估價單，乃被告單方面自行製作之估價
    單，既未經原告簽認，亦未附入系爭承攬契約內作為附件，
    且兩造並未另行協商訂定因追加工程所影響之完工日期，而
    被告復始終未舉證證明兩造間確有上開追加工程之合意，則
    被告抗辯因原告追加工程，始未於約定日期完工云云，尚無
    可採。
  (2)系爭工程尚未完工：
    關於系爭工程是否完工，經本院依原告之聲請囑託臺北市室
    內設計裝修商業同業公會鑑定，該公會鑑定人戴源昌於100
    年2 月23日會同兩造進行現場會勘，鑑定結果認為：系爭工
    程有如附表一編號1 所示現場無裝設浴室抽風機、編號2 所
    示全室皆無施做電視線、編號4 所示2 樓女孩房未施作書櫃
    ，編號5 所示第1 、2 、3 樓之網路配線均為原告自己施作
    ，非被告所施作，及如附表二編號2 所示陽台女兒牆有部分
    南方松未上漆等情形，有臺北市室內設計裝修商業同業公會
    100 年4 月14日鑑定報告書1 份存卷可憑（見本院卷(二)第93
    、94、95頁）；且被告亦自認浴室抽風機工程尚未施作（見
    本院卷(二)第143 頁），足見系爭工程被告確有未完工之情形
    。至被告雖辯稱系爭工程之天線係指電視線，並已裝設完成
    云云，惟經鑑定結果，系爭房屋全室皆無施作電視線，且天
    線應係指接收類比或數位無線電視之設備（見本院卷(二)第11
    2 頁），而非指電視線，兩者顯不相同，故不論是天線或電
    視線，被告均未施作。從而，原告主張系爭工程未完工等語
    ，即為可採；被告辯稱已完工云云，實不足取。
  (3)系爭承攬契約工程總價為1,573,000 元：
    查兩造間系爭承攬契約所約定總工程款原為167 萬元，有如
    前述。關於系爭工程總價之金額如何？兩造於本院99年7 月
    7 日言詞辯論期日，均陳稱應以系爭承攬契約約定之總工程
    款167 萬元，扣除原告自行施工之廚具97,000元，實際工程
    總價應為1,573,000 元（見本院卷(一)第149 頁反面言詞辯論
    筆錄）。蓋廚具工程依兩造之約定已非系爭承攬契約應施作
    之範圍，其金額自應從工程總價中扣除。至於原告另主張工
    程款應扣除被告未修復變形的門片金額5,000 元乙節，係因
    被告施工有瑕疵未修復，而非被告未施作，該工程仍屬原契
    約之範圍，應屬由被告所得請求之總工程款中扣除之問題，
    並不影響系爭承攬契約約定之工程總價，故不應從工程總價
    中扣除。另原告雖又主張被告曾向原告之先生借款5,000 元
    ，被告同意直接由總工程款扣除云云，惟此為被告所否認，
    而系爭承攬契約之當事人為原告與被告，基於債之相對性原
    則，與原告之先生無涉，是被告向原告之先生借款5,000 元
    之債務，自不得與系爭承攬契約之工程款相抵銷，則原告此
    部分主張，尚無足採。從而，系爭承攬契約之工程總價，應
    為1,573,000 元（1,670, 000-97,000=1,573,000 ）。
  (4)系爭承攬契約逾期罰款之計算：
  查系爭承攬契約約定之完工日期為98年9 月15日，已如前述
    。而被告抗辯其於98年9 月20日已施工完畢云云，足見被告
    自98年9 月20日之後即未繼續進場施工。又原告於98年12月
    9 日以北縣政府郵局第468 號存證信函通知被告應於98年12
    月10日履行修繕義務，並完成後續工程乙節，為被告所不
    爭執，並有存證信函及限時掛號函件執據影本為證（見本院
    卷(一)第141 至143 頁），然原告收受該存證信函後，仍未至
    現場修補瑕疵（詳細之瑕疵項目，詳後述），亦未續行未完
    成之工程。再者，原告以上開存證信函定相當期限請求被告
    修補瑕疵，迄本件原告於99年1 月14日起訴之際，被告仍置
    之不理，原告乃依民法第494 條前段規定，以本件起訴狀之
    送達被告為解除契約之意思表示，本件起訴狀並於99年4 月
    29日合法送達於被告，有本院送達證書1 紙在卷可佐（見本
    院卷(一)第69頁）。甚且，系爭工程於臺北市室內設計裝修商
    業同業公會鑑定人於100 年2 月23日會同兩造進行現場會勘
    時，猶有上開未完工之情形，是原告主張自98年9 月16日起
    至98年12月31日止，被告工程逾期未完工共107 日，應屬可
    採。
  按「解除權之行使，不妨礙損害賠償之請求，民法第260 條
    定有明文。此項損害賠償，應不包括同法第259 條第2 款所
    定應返還自受領時起之利息，蓋此項利息之支付，為回復原
    狀之方法，而非同法第260 條之損害賠償。從而被上訴人除
    依民法第259 條第2 款規定，請求返還自受領時起之利息外
    ，尚非不得依約定請求給付違約金以為賠償。」最高法院著
    有72年台上字第4365號判例意旨參照。是原告主張依上開系
    爭承攬契約「罰款原則」之逾期罰款約定，請求被告應按日
    以工程總價千分之一賠償原告，並由原告應給付被告之工程
    款中扣除之，即屬有據。從而，原告請求被告給付工程逾期
    罰款168,311 元（1,573,000 ×1/1000×107=168,311 ），
    為有理由，應予准許；逾此金額之請求，則無理由。
  (三)原告主張依系爭承攬契約之約定，如附表一編號1 至5 所示
    為被告應施作之工程，惟被告並未施作，此部分之承攬報酬
    共29,200元應由原告應給付被告之尾款中抵銷，有無理由？
  1.本件兩造於本院99年11月10日言詞辯論期日成立證據契約，
    同意依本院選定之鑑定單位作成之鑑定結果，作為認定本件
    損害賠償金額之依據（見本院卷(二)第35頁反面言詞辯論筆錄
    ），兩造自應受上開鑑定結果之拘束。而原告主張依系爭承
    攬契約之約定，有如附表一編號1 至5 部分為被告應施作之
    工程，惟被告並未施作，此部分之承攬報酬共29,200元，應
    由原告應給付被告之尾款中抵銷等語，為被告所否認，並以
    前詞置辯。
  2.查本件經臺北市室內設計裝修商業同業公會鑑定結果，認為
    系爭工程有下列工程未完工：
  (1)如附表一編號1 所示現場無裝設浴室抽風機，依估價單上之
    價款應退還1,200 元（2 組×600 元=1,200元）。
  (2)如附表一編號2 所示全室皆無施做電視線，因為被告之水電
    估價單（見本院卷(一)第177 頁）以一式方式報價，無法研判
    其單價或數量，僅以一般市價，估算此項價格（針對被告所
    列之水電項目參考價金，見本院卷(二)鑑定報告書附件三）。
    得扣除之承攬報酬金額約為9,000 元（電視配線1800元/處
    ×5 處）（惟原告主張扣除之金額僅3,000元）。
  (3)如附表一編號4 所示2 樓女孩房未施作書櫃，故應扣除原報
    價18,000元；但於其房外，被告有施作一開放式書櫃H223W8
    0 （見本院卷(二)第101 頁照片1 ），故可追加工程報酬12,1
    50元（2.7 尺*4500 ）。
  (4)如附表一編號5 所示第1 、2 、3 樓之網路配線均為原告自
    己施作，非被告所施作，應扣除之承攬報酬金額約為2,400
    元（網路配線400 元/ 處×6 處 ）。
    有臺北市室內設計裝修商業同業公會100 年4 月14日鑑定報
    告書1 份存卷可憑（見本院卷(二)第93、94頁）；且被告亦自
    認浴室抽風機工程尚未施作（見本院卷(二)第143 頁），是本
    件因被告未完工，原告得主張請求扣抵之工程款為12,450元
    （1,200+3,000+18,000-12,150+2,400=12,450 ）。
  3.至原告主張如附表一編號3 所示，依系爭契約估價單（本院
    卷(一)第177 頁）載明全戶開關及插座更新，全戶電線更新，
    但保險絲電源開關被告未換新，未依約完成，導致跳電頻繁
    ，應扣5,000 元云云，而經臺北市室內設計裝修商業同業公
    會鑑定結果：被告確實有更新全戶之電源開關，一般裝潢工
    程約定換新電源開關，若未約定更換或整理開關箱，則不包
    括換新保險絲（見本院卷(二)第93頁），是原告此部分主張，
    尚屬無據。
  4.從而，原告主張被告未施作部分之承攬報酬12,450元，應由
    原告應給付被告之尾款中抵銷，為有理由，應予准許；逾此
    金額之請求，則無理由，應予駁回。
  (四)原告主張系爭工程有如附表二編號1 至14所示之瑕疵，依民
    法第495 條第1 項之規定，被告應賠償419,400 元，有無理
    由？
  1.按因可歸責於承攬人之事由，致工作發生瑕疵者，定作人除
    依前二條之規定，請求修補或解除契約，或請求減少報酬外
    ，並得請求損害賠償，民法第495 條第1 項定有明文。
  2.原告主張系爭工程有如附表二編號1 至14所示之瑕疵，被告
    應賠償419,400 元，為被告以前詞所否認。
  3.查本件經臺北市室內設計裝修商業同業公會鑑定結果，認為
    系爭工程有下列瑕疵：
  (1)如附表一編號1 所示浴室臉盆及檯面之瑕疵部分：鑑定結果
    認為2 樓主臥臉盆浴櫃檯面與臉盆（W110*D60）是為一體成
    型（見本院卷(二)第101 頁照片2 ），但檯面是人造石而非大
    理石，其價差約為2,600 元【（大理石8 才*850元/ 才+ 臉
    盆3500）－（人造石110cm*70元/cm ）】。是原告主張此部
    分被告應賠償2,600 元，為有理由，應予准許；逾此金額之
    請求，為無理由，應予駁回。
  (2)如附表一編號2 所示全戶油漆之瑕疵部分：鑑定結果認為被
    告已完成「全戶油漆含木作漆」之工程。但2 樓主臥室天花
    板及牆面有因漏水而造成之油漆剝落現象未修補；另有3 樓
    陽台天花板油漆因熱水器產生之熱氣而造成油漆剝落現象（
    見本院卷(二)第102 頁照片3 ）及陽台女兒牆有部分南方松未
    上漆。其修補費用約為10,500元【（2 樓主臥室油漆：6,00
    0 ）+3樓陽台天花油漆1,000 +3樓南方松油漆：3,000 ，見
    本院卷(二)第95頁】。是原告主張此部分被告應賠償10,000元
    ，為有理由，應予准許；逾此金額之請求，為無理由，應予
    駁回。
  (3)如附表一編號3 所示書房電線未作隔板，致線頭外露部分：
    鑑定結果認為「2 樓書房木作檯面」下方確實未封板，一般
    會將其底下封板，如此就不會造成電線外露之問題，其修補
    費用約為2,000 元（見本院卷(二)第96頁）。是原告主張此部
    分被告應賠償2,000 元，為有理由，應予准許；逾此金額之
    請求，為無理由，應予駁回。
  (4)如附表一編號4 所示浴室壁磚、地磚未使用浴室施釉磚部分
    ：鑑定結果認為被告所選用之地磚不當，故造成地板磁磚不
    易乾燥之問題；及地磚施做時未依地磚之凹凸紋路，順向朝
    排水方向施做（見本院卷(二)第102 頁照片4 ），故造成地磚
    易積水之問題。其修補費用約為21 ,200 元【拆除3000+ 清
    運4500+ 防水3500+ 磁磚7200（300* 24 片）+ 貼工3000，
    見本院卷(二)第96頁】。是原告主張此部分被告應賠償21,200
    元，為有理由，應予准許；逾此金額之請求，為無理由，應
    予駁回。
  (5)如附表一編號5 所示浴室配件之瑕疵部分：鑑定結果認為浴
    室所裝設之配件都已生銹，是有瑕疵，其更新之金額為
    6,000 元（見本院卷(二)第96頁））。是原告主張此部分被告
    應賠償6,000 元，為有理由，應予准許。
  (6)如附表一編號7 所示窗簾布使用破損產品部分：鑑定結果認
    為系爭契約估價單記載「窗廉工程（高級絲真布）」（見本
    院卷(一)第238 、264 頁），因該估價單於窗廉工程已註明高
    級絲真布，足認該窗廉工程包含窗廉布，依鑑定結果，1 樓
    餐廳捲簾右下方之背面確實有破損瑕疵，其修補費用為1,96
    0 元（見本院卷(二)第97頁），且有原告提出之照片2 張在卷
    可稽（見本院卷(一)第195 頁），是原告主張此部分被告應賠
    償1,960 元，為有理由，應予准許；逾此金額之請求，為無
    理由，應予駁回。
  (7)如附表一編號9 所示拋光石英磚有地表空心、龜裂之瑕疵部
    分：鑑定結果認為現場有22片地磚鋪設有空心現象，及2 片
    破損，其修補工資費用約為23,000元（拆除9000+ 清運6500
    + 重新鋪設工資及水泥砂7500，不含磁磚費用，見本院卷(二)
    第97頁）。是原告主張此部分被告應賠償23,000元，為有理
    由，應予准許；逾此金額之請求，為無理由，應予駁回。至
    原告主張簽約時要求被告不可使用越南貨，被告聲稱將使用
    最高等級的義大利或中國進口材質，惟被告卻使用越南製造
    商品云云，為被告所否認，而原告就此部分主張並未舉證以
    實其說，尚難採信。
  (8)如附表一編號11所示空中花園之瑕疵部分：鑑定結果認為園
    藝工程部分，有花台內無花草、燈具未固定、花台區水龍頭
    未安裝、女兒牆上緣南方松未釘回、上頂樓之樓梯扶手施工
    不細緻等瑕疵（見本院卷(二)第104 至106 頁第7 至13張照片
    ），瑕疵修補費用為46,660元（燈具固定工資200+花台區水
    龍頭700+女兒牆上緣南方松釘回工資300+上頂樓之樓梯扶手
    拆除清運9000+ 及重新施工16800+全部南方松重點油漆1566
    0 + 女兒牆防水施作4000。各單項估價，詳本院卷(二)第114
    頁鑑定報告附件四：園藝工程修補費用表）；又系爭房屋主
    臥室天花板漏水情形（見本院卷(二)第105 頁照片10、11) ，
    依現場研判，應係被告施作園藝工程之瑕疵所造成。其造成
    漏水之因素為：1 、直接將南方松用膨脹螺絲打入女兒牆固
    定，破壞其原本牆面之防水層，造成滲水，進而導致其樓層
    下方之主臥室天花板等漏水情形。2 、原告主張下雨後才會
    滴水，由此研判應是，水經由女兒牆上之螺絲孔洞慢慢滲入
    牆面，當牆面吸水飽和後就往下滲漏，進而造成主臥室天花
    滲水。該瑕疵修補費用約為8,000 元（主臥室天花板重新油
    漆6000+ 清潔2000）。是原告主張此部分被告應賠償54,660
    元（46,660+8,000=54,660 ）元，為有理由，應予准許；逾
    此金額之請求，為無理由，應予駁回。
  (9)如附表一編號12所示集水管切破之瑕疵部分：鑑定結果認為
    有該編號12原告所稱系爭房屋主臥室天花板等處漏水之情形
    （見本院卷(二)第108 頁照片16），此係被告施工之瑕疵所造
    成，瑕疵之原因及其瑕疵修補費用如前項所述。又被告施
    作系爭房屋1 樓天花板亦有瑕疵，瑕疵之原因及程度為：1
    、2 樓主臥床頭板（見本院卷(二)第108 頁照片17）因漏水內
    部有霉味（H110*W 436*D10.5）、壁紙變色。2 、1 樓天花
    板變形（見本院卷(二)第109 頁照片18）。其瑕疵修補費用約
    為107800元【（2F主臥床頭板拆除及清運4500+ 重新施做木
    工18.5尺*800元/ 尺+ 新貼壁紙1000元/ 坪*2坪+ 壁面油漆
    4500）+ （1F天花板全部拆除及清運12000+1F天花板重新施
    做3000元/ 坪*16 坪+ 油漆800 元/ 坪*20 坪）+ 間接照明
    燈具重新安裝6000】。是原告主張此部分被告應賠償70,000
    元，為有理由，應予准許。
  (10)如附表一編號14所示女孩房淹水之瑕疵部分：鑑定結果認為
    有原告所稱因被告於冷氣孔暗管埋設時，縫隙未回填，致雨
    水沿著天花板流入屋內導致淹水之瑕疵，其瑕疵修補費用約
    為7,500 元（開維修孔4000+ 縫隙打發泡劑500+天花板重新
    刷漆3000）。而被告亦自認確有該項瑕疵（見本院卷(二)第14
    3 頁被告之民事爭點整理(二)狀），是原告主張此部分被告應
    賠償7,500 元，為有理由，應予准許；逾此金額之請求，為
    無理由，應予駁回。
  4.至於下列工程項目，經臺北市室內設計裝修商業同業公會鑑
    定結果並無瑕疵：
  (1)原告主張如附表二編號6 所示窗簾未設置拉繩控制開關（見
    本院卷(一)第197 頁估價單），應扣5,000 元云云，為被告所
    否認。而經鑑定結果認為該窗簾裝設並無瑕疵（見本院卷(二)
    第96頁），是原告此部分主張，尚難採取。
  (2)原告主張如附表二編號8 所示展示收納櫃基本尺寸應至少30
    公分，被告僅施作寬度18公分，實無收納櫃功能。被告既知
    寬度不夠無法施作抽屜，即應以專業判斷延長至可施作範圍
    ，可見被告不僅專業不足，且偷工減料，應扣5,000 元云云
    ，為被告所否認。而經鑑定結果認為：因無施工圖做為研判
    之標準，故無法判斷「客、餐廳展示櫃」設計或施工是否有
    無瑕疵。而原告就此部分復未舉證以實其說，則其此部分主
    張，尚難遽採。
  (3)原告主張如附表二編號10所示實木地板及樓梯木地板部分依
    契約上載明6 寸5 分之實木地板，惟被告自行變更為非實木
    地板，應扣20,000元云云，為被告所否認。惟查系爭承攬契
    約估價單記載「2 、3 樓6 寸5 分木地板」與「踏板」（見
    本院卷(一)第213 頁），僅就2 、3 樓採用6 寸5 分之木地板
    與施作樓梯踏板有約定，並未約定2 、3 樓與樓梯踏板採用
    實木地板；且鑑定結果亦認為現場所施作之2 、3 樓木地板
    與樓梯踏板皆為6 寸超耐磨木紋地板，以被告報價每坪3200
    元計算，尚屬合理（見本院卷(二)第97頁），堪認被告已依約
    施作木地板與樓梯踏板，又鑑定單位復未認定此部分有施工
    上之瑕疵，故原告此部分主張，亦無可採。
  (4)原告主張如附表二編號13所示馬桶配件因被告使用雜牌零組
    件，致馬桶縫隙不合而漏水，原告已於99年2 月將配件更換
    後水費才降低，應賠償17,500元云云，為被告所否認。而經
    鑑定結果認為：現場並無馬桶漏水之瑕疵，且亦未看到本院
    卷(一)第44頁馬桶水箱內之浮球（見本院卷(二)第109 頁照片19
    、20）。經詢問京典衛浴廠商此項產品：C1356 及C1456 （
    見本院卷(二)第110 頁照片21），其說明馬桶配件一般都會依
    馬桶型式預先搭配好，由工廠直接配送，不會特意更換其配
    件（見本院卷(二)第110 頁照片22）。所以馬桶水箱內使用浮
    球或伸縮單體進水器配件（見本院卷(二)第111 頁照片23），
    不構成偷工減料，且兩者價差不大。而使用何種形式之配件
    ，一般不會造成馬桶使用時之漏水問題，其造成漏水較可能
    原因應是安裝不佳，才較可能導致漏水。而原告就此部分瑕
    疵之主張，並未舉證以實其說，即無足採。
  5.綜上所述，原告主張系爭工程有如附表二編號1 至5 、7 、
    、9 、11、12、14所示之瑕疵，依民法第495 條第1 項之規
    定，請求被告應賠償198,920 元（2,600+10,000+2,000+21,
    200+6,000+1,960+23,000+46,660+8,000+70,000+7,500==19
    8,920 ），為有理由，應予准許；逾此金額之請求，為無理
    由，應予駁回。
  (五)原告主張自98年7 月起新購傢俱及裝潢設施因施工影響所造
    成之折舊與損壞2 萬元，被告應予賠償，有無理由？
    原告主張因施工影響所造成新購傢俱及裝潢設施之折舊與損
    壞2 萬元等語，為被告所否認。而原告並未就此部分主張舉
    證以實其說，且原告稱此費用僅係自行估算，並未有書面證
    據證明，則原告此部分之請求，自無可採。
  (六)原告主張被告施工逾期及瑕疵，令其痛苦不堪，依民法227
    條之1 規定，請求被告賠償其人格權之損害20萬元，有無理
    由？
    原告主張其因被告施工逾期及瑕疵，令其痛苦不堪，得依民
    法第22 7條之1 規定，請求人格權損害賠償20萬元云云，然
    查民法第227 條之1 係規定「債務人因債務不履行，致債權
    人之人格權受侵害者，準用第192 條至第195 條及第197 條
    之規定，負損害賠償責任」，顯見依債務不履行請求慰撫金
    者，仍以其民法第195 條所列舉之人格權有受損為前提。本
    件施工瑕疵僅影響原告之財產權，無從認為對其之身體、健
    康、名譽、自由、信用、隱私、貞操或其他何種人格法益有
    重大侵害，原告亦未舉證說明之，所為人格權損害之請求，
    自難准許。
  (七)從而，原告主張被告應給付工程逾期罰款168,311 元、返還
    未完工部分之工程款12,450元及工程瑕疵之損害賠償198,92
    0 元，並與原告應給付被告之工程尾款169,000 元相抵銷後
    ，原告請求被告應給付原告210,681 元（168,311+12,450+1
    98,920-169,000=210,681），及自99年4 月30日起至清償日
    止，按年息百分之5 計算之利息，為有理由，應予准許；逾
    此範圍之請求，則無理由，應予駁回。
六、綜上所述，原告依承攬之法律關係，請求被告應給付原告21
    0,681 元，及自99年4 月30日起至清償日止，按年息百分之
    5 計算之利息，為有理由，應予准許；逾此範圍之請求，則
    無理由，應予駁回。
七、假執行之宣告：
    本判決第一項所命給付之金額未逾50萬元，爰依職權宣告假
    執行；被告陳明願供擔保請准宣告免為假執行，經核原告勝
    訴部分並無不合，爰酌定相當之擔保金額宣告之。原告其餘
    假執行之聲請，因訴之駁回而失所附麗，應併予駁回。
八、兩造其餘之攻擊或防禦方法，及未經援用之證據，經本院斟
    酌後，認為均不足以影響本判決之結果，無逐一詳予論駁之
    必要，併此敘明。
九、據上論結，本件原告之訴為一部有理由，一部無理由，依民
    事訴訟法第79條、第389 條第1 項第5 款、第392 條第2 項
    ，判決如主文。
中    華    民    國   100    年    8     月    19    日
                  民事第二庭    法  官  張筱琪
以上正本係照原本作成
如對本判決上訴，須於判決送達後20日內向本院提出上訴狀
中    華    民    國   100    年    8     月    19    日
                                書記官  連思斐
附表一：被告未完工部分：
┌──┬────────┬─────────┬───────┬───────┐
│編號│  原告主張      │   被告抗辯       │  鑑定內容    │鑑定單位說明  │
│    │                │                  │              │              │
├──┼────────┼─────────┼───────┼───────┤
│1.  │依室內設計工程承│工程承攬合約內係載│請鑑定被告是否│現場無裝設浴室│
│    │攬合約（下稱系爭│明施作「抽風機組」│裝設浴室抽風機│抽風機，被告應│
│    │契約）估價單（本│此項目(詳估價單之 │？裝設之組數如│依估價單上之金│
│    │院卷(一)第196 頁）│第10欄)，而被告僅2│何？          │額退還抽風機之│
│    │載明裝設浴室抽風│處未裝設，非原告指│              │價款1200元（2 │
│    │機3 處，被告卻未│稱3處未裝設，故原 │              │組*600）。    │
│    │裝設，應扣新臺幣│告應扣抵金額為l,20│              │              │
│    │（下同）1, 200元│0 元              │              │              │
│    │。              │                  │              │              │
│    │                │。                │              │              │
├──┼────────┼─────────┼───────┼───────┤
│2.  │依系爭契約估價單│系爭契約未載明裝設│請鑑定被告是否│全室皆無施做電│
│    │（本院卷(一)第177 │天線此項施作項目。│裝設電視線及天│視線。一般裝潢│
│    │頁）載明裝設天線│又或此天線係指電視│線？如未裝設，│工程所指之「天│
│    │卻未裝設。此非被│線，其於工程期間已│未裝設部分應扣│線」請參考附件│
│    │告所指稱之電視線│裝設完成，故原告不│除之承攬報酬若│二。因為被告之│
│    │。又若為電視線，│應扣抵金額3,000 元│干？一般裝潢工│水電估價單（本│
│    │則應包含第4 台電│。                │程所指之「天線│院卷(一)第177 頁│
│    │視線路，但被告亦│                  │」為何？      │）以一式方式報│
│    │未依約裝設，應扣│                  │              │價，無法研判其│
│    │3,000元。       │                  │              │單價或數量，僅│
│    │                │                  │              │以一般市價，估│
│    │                │                  │              │算此項價格（針│
│    │                │                  │              │對被告所列之水│
│    │                │                  │              │電項目參考價金│
│    │                │                  │              │，請詳附件三）│
│    │                │                  │              │。應扣除之承攬│
│    │                │                  │              │報酬金額約為NT│
│    │                │                  │              │$ ：9000元（電│
│    │                │                  │              │視配線1800元/ │
│    │                │                  │              │處*5處）。    │
│    │                │                  │              │              │
├──┼────────┼─────────┼───────┼───────┤
│3.  │依系爭契約估價單│系爭契約未載明保險│請鑑定被告是否│被告確實有更新│
│    │（本院卷第177頁 │絲電源開關此項施作│有將全戶之電源│全戶之電源開關│
│    │）載明全戶開關及│項目，被告僅有施作│開關換新？一般│。一般裝潢工程│
│    │插座更新，全戶電│電線更新。況且，被│裝潢工程約定換│約定換新電源開│
│    │線更新，但保險絲│告已依約施作完成「│新電源開關，是│關，若未約定更│
│    │電源開關未換新，│全戶電線更新」（詳│否包括換新保險│換或整理開關箱│
│    │未依約完成，導致│卷第177頁第二欄位 │絲？如未換新，│，則不包括換新│
│    │跳電頻繁，應扣5,│）及「全戶開關及插│未更換之數量如│保險絲。      │
│    │000元。         │座更新」（詳卷第  │何？應扣除之承│              │
│    │                │177頁第六欄位）， │攬報酬若干？  │              │
│    │                │其責任並非可責於被│              │              │
│    │                │告。承上所述，原告│              │              │
│    │                │不應扣抵金額5,000 │              │              │
│    │                │元。              │              │              │
├──┼────────┼─────────┼───────┼───────┤
│4.  │被告未按契約於女│被告已依約施完成「│請鑑定被告是否│2 樓女孩房無此│
│    │孩房施作書櫃，僅│2F女孩房書櫃」（詳│依本院卷第178 │書櫃，故應追減│
│    │於走廊處施作開放│本院卷第178頁第15 │頁估價單施作「│原報價18000 元│
│    │式簡易書櫃，價差│欄），因原告要求將│2樓女孩房書櫃 │；但於其房外，│
│    │過大，被告要求不│女孩房書櫃移至房外│到頂」、「4尺 │被告有施作一開│
│    │於女孩房內施作書│。事後，原告竟無理│」之工程？如否│放式書櫃H223W8│
│    │櫃，將另行送達如│要求被告贈送其他書│，應扣除之承攬│0 （詳照片1 ）│
│    │本院卷第178頁圖 │櫃、椅子予原告。況│報酬金額若干？│，故可追加1215│
│    │片式樣書櫃、椅，│且，原告迄今仍未給│              │0 元(2.7尺*450│
│    │惟卻未送達，應扣│付此工程款予被告。│              │0)。          │
│    │10,000元。      │原告不應扣抵金額10│              │              │
│    │                │,000元。          │              │              │
├──┼────────┼─────────┼───────┼───────┤
│5.  │網路線安裝（第20│網路線安裝，於工程│被告是否有施作│1 樓共有3 處網│
│    │3 頁估價單）：網│承攬合約上係指裝置│「網路線」工程│路出口，被告同│
│    │路管線工程係包含│網路線接線盒，並非│？如否，應扣除│意配線為原告施│
│    │於水電工程內，由│指獨立之網路線裝設│之承攬報酬金額│做；2 樓及3 樓│
│    │水電工人施作走暗│，其拉線路至室內之│若干？        │兩造同意網路線│
│    │管，被告裝潢之初│網路線路係屬中華電│              │為原告施做，應│
│    │亦與原告溝通過網│信ADSL之義務。故原│              │扣除之承攬報酬│
│    │路裝置位置，包含│告指稱網路線之裝設│              │金額約為NT$ ：│
│    │客廳、餮廳、書房│，與被告無涉，原告│              │2400元（網路配│
│    │、主臥、空中花園│不應扣抵金額10,000│              │線400 元/ 處*6│
│    │等處應有網路開關│元。              │              │處）。        │
│    │座，被告卻未予裝│                  │              │              │
│    │設，原告因急於使│                  │              │              │
│    │用，已另行打洞配│                  │              │              │
│    │置，應扣10,000  │                  │              │              │
│    │元。            │                  │              │              │
│    │                │                  │              │              │
│    │                │                  │              │              │
│    │                │                  │              │              │
├──┼────────┼─────────┼───────┼───────┤
│備註│原告主張總計應扣│                  │              │              │
│    │29,200元。      │                  │              │              │
│    │                │                  │              │              │
└──┴────────┴─────────┴───────┴───────┘
附表二：被告施工之瑕疵部分：
┌──┬────────┬───────┬───────┬─────────┐
│編號│原告主張        │被告抗辯      │  鑑定內容    │  鑑定單位說明    │
├──┼────────┴───────┴───────┴─────────┤
│1.  │浴室臉盆及檯面之瑕疵，應賠償13,000元。                              │
├──┼────────┬───────┬───────┬─────────┤
│(1)  │依系爭契約估價單│原告所提供之照│請鑑定被告是否│2 樓主臥臉盆浴櫃檯│
│    │（本院卷第196頁 │片，係「3樓浴 │完成施作「主臥│面與臉盆（W110*D60│
│    │）約定應使用大理│室之臉盆浴櫃、│臉盆（一體成型│）是為一體成型（詳│
│    │石檯面，惟被告所│大理石檯面」。│）」、「2樓臉 │照片2 ），但檯面是│
│    │裝設者係使用人造│而被告確實係以│盆加浴櫃，大理│人造石而非大理石。│
│    │石而非大理石檯面│大理石材質施作│石檯面」之工程│其價差約為NT$ ：26│
│    │，且臉盆及檯面非│此檯面，並非原│？有無瑕疵？瑕│00元【（大理石8才*│
│    │一體成型，接合處│告指稱使用劣質│疵原因及程度如│850元/ 才+ 臉盆350│
│    │尺寸不合，縫隙大│人造石材質施作│何？瑕疵修補費│0）－（人造石110cm│
│    │，並以大量黏膠塗│。原告指稱此3 │用若干？      │*70元/cm ）】     │
│    │層掩蓋，但臉盆內│樓浴室之臉盆加│              │。                │
│    │的水仍會流入浴櫃│浴櫃，非一體成│              │                  │
│    │內。            │型施作。然於工│              │                  │
│(2)  │浴室並非乾溼分離│程承攬合約內並│              │                  │
│    │，使用期間絕對會│未約定以一體成│              │                  │
│    │碰水，被告抗辯不│型施作。況且，│              │                  │
│    │得用水並非常理？│詳見工程承攬合│              │                  │
│    │為免浴櫃沾濕，原│約內載明「主臥│              │                  │
│    │告還以水盆接水沐│浴與櫃、加人造│              │                  │
│    │浴。            │石檯面」（詳本│              │                  │
│    │                │院卷第196頁第 │              │                  │
│    │                │二欄位）及「主│              │                  │
│    │                │臥臉盆（一體成│              │                  │
│    │                │型）」（詳卷第│              │                  │
│    │                │196頁第三欄位 │              │                  │
│    │                │），如確為原告│              │                  │
│    │                │指稱3樓浴室之 │              │                  │
│    │                │臉盆與檯面以一│              │                  │
│    │                │體一成型施作，│              │                  │
│    │                │其於工程承攬合│              │                  │
│    │                │約內應標示為「│              │                  │
│    │                │3樓浴室之臉盆 │              │                  │
│    │                │加浴櫃、大理石│              │                  │
│    │                │檯面、一體成型│              │                  │
│    │                │」。原告更指稱│              │                  │
│    │                │此浴櫃遇熱水會│              │                  │
│    │                │裂開，然此浴櫃│              │                  │
│    │                │仍在保固期間內│              │                  │
│    │                │，而原廠商已更│              │                  │
│    │                │新其浴櫃。況且│              │                  │
│    │                │，被告已告知原│              │                  │
│    │                │告此浴櫃裝設於│              │                  │
│    │                │浴室內，其不得│              │                  │
│    │                │用水沖洗此浴櫃│              │                  │
│    │                │。故此責任並非│              │                  │
│    │                │可歸責於被告。│              │                  │
│    │                │另，證人指稱洗│              │                  │
│    │                │臉盆為京典品牌│              │                  │
│    │                │，然京典係為馬│              │                  │
│    │                │桶配件廠商，並│              │                  │
│    │                │非木作櫃廠商。│              │                  │
│    │                │且證人更指稱櫃│              │                  │
│    │                │子表面貼皮脫落│              │                  │
│    │                │，然被告係早已│              │                  │
│    │                │請原廠商更新完│              │                  │
│    │                │成。承上所述，│              │                  │
│    │                │原告不應扣抵金│              │                  │
│    │                │額13,000元。  │              │                  │
│    │                │              │              │                  │
│    │                │              │              │                  │
├──┼────────┴───────┴───────┴─────────┤
│2.  │全戶油漆之瑕疵，應賠償10,000元：                                    │
├──┼────────┬───────┬───────┬─────────┤
│(1)  │依系爭契約估價單│被告已依約施作│請鑑定被告是否│被告已完成「全戶油│
│    │（本院卷第197頁 │完成「全戶油漆│完成施作「全戶│漆含木作漆」之工程│
│    │）第12欄載明「全│含木作漆」之項│油漆含木作漆」│。但2 樓主臥室天花│
│    │戶油漆含木作漆」│目。而原告所提│之工程？有無瑕│板及牆面有因漏水而│
│    │。惟本件有油漆脫│供之照片，係為│疵？瑕疵原因及│造成之油漆剝落現象│
│    │落、凹凸不平與品│6樓室外處，非 │程度如何？瑕疵│未修補；另有3 樓陽│
│    │質差之問題。    │為室內處，其原│修補費用若干？│台天花板油漆因熱水│
│(2)  │脫落處為陽台天花│為鐵窗設置處，│              │器產生之熱氣而造成│
│    │板，為系爭房屋裝│後因原告要求而│              │油漆剝落現象（詳照│
│    │潢工程範圍之一部│以木板封板施作│              │片3 ）及陽台女兒牆│
│    │分，無法另行切割│。故與油漆脫落│              │有部分南方松為上漆│
│    │。              │無涉，原告不應│              │。其修補費用約為NT│
│    │                │扣抵金額10,000│              │$ ：10500 元【（2 │
│    │                │元。另證人指稱│              │樓主臥室油漆：6000│
│    │                │被告上油漆前未│              │）+3樓陽台天花油漆│
│    │                │填補凹洞而上漆│              │1500+3樓南方松油漆│
│    │                │，然其於工程承│              │：3000】。        │
│    │                │攬合約內並未載│              │                  │
│    │                │明全部須批土，│              │                  │
│    │                │而批土費用計1 │              │                  │
│    │                │萬餘元，其顯然│              │                  │
│    │                │已逾越比例原則│              │                  │
│    │                │。            │              │                  │
├──┼────────┼───────┼───────┼─────────┤
│3.  │書房電線未作隔板│因此施作僅為簡│請鑑定被告是否│「2樓書房木作檯面 │
│    │，致線頭外露，應│易之木作檯面，│完成施作「2樓 │」下方確實未封板，│
│    │扣6,000元。     │非以木作櫃方式│書房木作檯面」│一般會將其底下封板│
│    │                │施作，故書房電│之工程？有無瑕│，如此就不會造成電│
│    │                │線之「隔板」非│疵？瑕疵原因及│線外露之問題；其修│
│    │                │為本工程承攬合│程度如何？瑕疵│補費用約為NT$：200│
│    │                │約中之施作範圍│修補費用若干？│0元。             │
│    │                │內。況且，於工│書房電線有無外│                  │
│    │                │程承攬合約內載│露？此部分有無│                  │
│    │                │明「2樓書房木 │瑕疵？瑕疵修補│                  │
│    │                │作檯面」，其金│費用若干？一般│                  │
│    │                │額僅為4,500元 │裝潢工程是否會│                  │
│    │                │，非原告指稱  │施作左列書房電│                  │
│    │                │6,000元，故原 │線之隔板？    │                  │
│    │                │告所為指稱並非│              │                  │
│    │                │可採。承上所述│              │                  │
│    │                │，原告不應扣抵│              │                  │
│    │                │金額6,000元。 │              │                  │
├──┼────────┼───────┼───────┼─────────┤
│4.  │浴室壁磚、地磚未│被告係使用大理│請鑑定被告施作│被告所選用之地磚不│
│    │使用浴室施釉磚，│石、板岩材質燒│浴室壁磚、地磚│當，故造成地板磁磚│
│    │而使用非浴室專用│面踏板施作，且│有無瑕疵？瑕疵│不易乾燥之問題；及│
│    │之戶外磚，造成磁│與原告一同確認│原因及程度如何│地磚施做時未依地磚│
│    │磚吸水不乾、發霉│其材質而施作。│？瑕疵修補費用│之凹凸紋路，順向朝│
│    │，應扣56,500元。│被告未使用上釉│若干？        │排水方向施做（詳照│
│    │                │之材質施作，係│              │片4 ），故造成地磚│
│    │                │因上釉之材質光│              │易積水之問題。其修│
│    │                │滑、易滑倒，且│              │補費用約為NT$ ：21│
│    │                │市面上亦無上釉│              │200 元【拆除3000+ │
│    │                │材質之地磚，故│              │清運4500+ 防水3500│
│    │                │原告不應扣除金│              │+ 磁磚7200（300*24│
│    │                │額56, 500元。 │              │片）+ 貼工3000】。│
│    │                │              │              │                  │
├──┼────────┼───────┼───────┼─────────┤
│5.  │浴室配件（見本院│此為一般置物架│請鑑定被告裝設│浴室所裝設之配件都│
│    │卷(一)第196 頁估價│，材質為鍍鋅材│浴室配件有無瑕│已生銹，是有瑕疵，│
│    │單）材質差，尚未│質，並非為不銹│疵？瑕疵原因及│被告應退回此項金額│
│    │使用即銹蝕，刷洗│鋼材質，其與原│程度如何？瑕疵│（NT$：6000元）或 │
│    │仍無法處理。被告│告不當使用有關│修補費用若干？│更新所有配件。    │
│    │抗辯係因原告使用│，故原告不應扣│              │                  │
│    │不當，然於浴室洗│除金額6, 000元│              │                  │
│    │澡本會產生水蒸氣│。            │              │                  │
│    │，被告之抗辯不符│              │              │                  │
│    │合使用原則，應扣│              │              │                  │
│    │6,000 元。      │              │              │                  │
├──┼────────┼───────┼───────┼─────────┤
│6.  │窗簾未設置拉繩控│此工程係採新型│請鑑定被告裝設│窗簾裝設無瑕疵。  │
│    │制開關（見本院卷│手拉式軌道，故│窗簾有無瑕疵？│                  │
│    │(一)第197 頁估價單│並無控制線，故│瑕疵原因及程度│                  │
│    │），應扣5,000 元│原告不應扣除金│如何？瑕疵修補│                  │
│    │。              │額5, 000元。  │費用若干？    │                  │
│    │                │              │              │                  │
├──┼────────┼───────┼───────┼─────────┤
│7.  │窗簾布使用破損產│此捲簾係被告贈│請鑑定被告裝設│1樓餐廳捲簾右下方 │
│    │品，並於背面塗白│送的，並非在本│窗簾有無瑕疵？│之背面確實有破損瑕│
│    │膠故意掩飾，應扣│工程承攬合約上│瑕疵原因及程度│疵。其瑕疵修補費用│
│    │10,000元。      │之施作範圍內，│如何？瑕疵修補│約為NT$ ：1960 元 │
│    │                │且被告並未於窗│費用若干？    │（28才*70 元/ 才）│
│    │                │簾布背面塗白膠│              │。                │
│    │                │，其窗簾布破損│              │                  │
│    │                │等非可歸責於被│              │                  │
│    │                │告。故原告不應│              │                  │
│    │                │扣除金額10, 00│              │                  │
│    │                │0 元。        │              │                  │
├──┼────────┼───────┼───────┼─────────┤
│8.  │展示收納櫃基本尺│施作此客、餐廳│請鑑定被告施作│因無施工圖做為研判│
│    │寸應至少30公分，│展示櫃，被告已│本院卷第214頁 │之標準，故無法判斷│
│    │被告僅施作寬度18│表明以寬度18公│「客、餐廳展示│「客、餐廳展示櫃」│
│    │公分，實無收納櫃│分施作，故無法│櫃」有無瑕疵？│設計或施工是否有無│
│    │功能。被告既知寬│施作淺層軌道裝│瑕疵原因及程度│瑕疵（詳照片5）。 │
│    │度不夠無法施作抽│設收納櫃（詳本│如何？瑕疵修補│                  │
│    │屜，即應以專業判│院卷第214頁第3│費用若干？    │                  │
│    │斷延長至可施作範│欄），原告不應│              │                  │
│    │圍，可見被告不僅│扣除金額5, 000│              │                  │
│    │專業不足，且偷工│ 元。         │              │                  │
│    │減料，應扣5,000 │              │              │                  │
│    │元。            │              │              │                  │
├──┼────────┼───────┼───────┼─────────┤
│9.  │拋光石英磚：簽約│此工程所需材料│請鑑定被告施作│現場有22片地磚鋪設│
│    │時原告要求不可使│，係被告陪同原│「一樓進口    │有空心現象，及2片 │
│    │用越南貨，被告聲│告至磁磚店面勘│80x80拋光石英 │破損，其修補工資費│
│    │稱將使用最高等級│察，亦確認選購│磚聚晶微粉」有│用約為NT$：23000元│
│    │的義大利或中國進│80 * 80之規格 │無瑕疵？瑕疵原│（拆除9000+清運650│
│    │口材質，惟被告卻│、聚晶微粉之材│因及程度如何？│0+重新鋪設工資及水│
│    │使用越南製造商品│質施作此拋光石│瑕疵修補費用若│泥砂7500，不含磁磚│
│    │。現地磚有地表空│英磚（詳本院卷│干？          │費用）。至於兩造所│
│    │心、龜裂之問題，│第215頁第一欄 │              │提該為何國品牌，因│
│    │應扣27,000元。  │位），故原告不│              │無任何佐證故無從判│
│    │                │應扣除金額27, │              │斷。              │
│    │                │000 元。      │              │                  │
│    │                │              │              │                  │
├──┼────────┼───────┼───────┼─────────┤
│10.  │實木地板及樓梯木│被告係以木地板│請鑑定被告施作│現場2、3樓木地板及│
│    │地板部分依契約上│施作，並非原告│「2、3樓6吋5分│樓梯踏板皆為6吋超 │
│    │載明6寸5分之實木│指稱以塑膠地板│木地板」、「踏│耐磨木紋地板（詳照│
│    │地板，惟被告自行│施作，故原告不│板」（本院卷第│片6），而非實木地 │
│    │變更為非實木地板│應扣除金額76, │- 211頁）有無 │板。若以被告之報價│
│    │，應扣20,000元。│000元。樓梯地 │瑕疵？瑕疵原因│每坪3200元計，其對│
│    │                │板部分，被告亦│及程度如何？瑕│應價格與現場鋪面物│
│    │                │係以實木地板施│疵修補費用若干│件應屬合理。      │
│    │                │作，且樓梯踏板│？            │                  │
│    │                │係以踏板、立面│              │                  │
│    │                │施作，其於工程│              │                  │
│    │                │承攬合約內已載│              │                  │
│    │                │明「踏板」此施│              │                  │
│    │                │作項目，故原告│              │                  │
│    │                │不應扣除金額  │              │                  │
│    │                │20,000元。    │              │                  │
│    │                │              │              │                  │
│    │                │              │              │                  │
├──┼────────┴───────┴───────┴─────────┤
│11.  │空中花園之瑕疵，應賠償192,000 元：                                  │
│    │                                                                    │
├──┼────────┬───────┬───────┬─────────┤
│(1)  │空中花園造景工程│空中花園之木地│被告施作本院卷│園藝工程有下列瑕疵│
│    │包含水池、花圃、│板，被告早已方│第181頁估價單 │：1 、花台內無花草│
│    │園藝、木作、漆作│包工完成。原告│「園藝工程」有│（詳照片7 ）。2 、│
│    │、防水、自動灑水│指稱之漏水問題│無瑕疵？瑕疵原│燈具未固定( 詳照片│
│    │系統、網路線、步│，係原屋主之問│因及程度如何？│8)。3 、花台區○○○
○    ○道、休閒椅等，此│題，被告於發現│瑕疵修補費用若│頭未安裝( 詳照片9)│
│    │為整體之園藝造景│結構原因（地面│干？          │。4 、女兒牆上緣南│
│    │，被告以工程總價│排水系統）而漏│原告系爭房屋主│方松未釘回( 詳照片│
│    │額新臺幣154, 000│水，被告係主動│臥室天花板滲水│10、11) 。5 、上頂│
│    │元統包，而上述所│敲掉建材而重新│等漏水情形，是│樓之樓梯扶手施工不│
│    │列舉各項工程均有│補上此木地板（│否係被告施作園│細緻( 詳照片12、13│
│    │瑕疵。          │詳本院卷第181 │藝工程之瑕疵所│) 。6 、另原告主張│
│(2)  │被告以估價單無法│頁第14欄），然│造成？該瑕疵修│樓踢下水池未完工，│
│    │呈現細項作為抗辯│原告竟無理要求│補費用若干？  │但因無施工圖及估價│
│    │之依據，且以未在│拆除，要求全部│              │細項，無法研判是否│
│    │承攬範圍來撇清責│以南方松建材施│              │完工否？( 詳照片14│
│    │任，依常理可知此│作，其並非原告│              │、15) 瑕疵修補費用│
│    │園藝工程價額之對│指稱RC牆外牆即│              │約為NT$ ：46660 元│
│    │價關係應不僅是裝│可造成漏水至樓│              │（燈具固定工資200+│
│    │釘木材而已。    │下，且木地板拆│              │花台區水龍頭700+女│
│(3)  │同時被告辯稱漆作│除及修復，原告│              │兒牆上緣南方松釘回│
│    │未在承攬範圍，若│自始仍未付款  │              │工資300+上頂樓之樓│
│    │不在園藝工程範圍│。故空中花園工│              │梯扶手拆除清運9000│
│    │內，至少含括於全│程，被告係已修│              │+ 及重新施工16800+│
│    │戶油漆範圍。    │補其瑕疵，並非│              │全部南方松重點油漆│
│(4)  │主臥天花板滲水問│原告指稱工程未│              │15660+女兒牆防水施│
│    │題係依被告判斷及│竣工。而事後，│              │作4000。各單項估價│
│    │指示，循地面排水│原告更尋三水工│              │，詳附件四：園藝工│
│    │系統方向解決，因│程實業社施作防│              │程修補費用表）。  │
│    │而央請三水工程公│水工程，亦與被│              │                  │
│    │司處理，然而地面│告無涉。另原告│              │                  │
│    │排水系統更換套管│請求拆除費用  │              │                  │
│    │及處理完竣後，問│              │              │                  │
│    │題仍無法解決。此│30,000元，被告│              ├─────────┤
│    │可證明，主臥漏水│皆已依約施作空│              │原告系爭房屋主臥室│
│    │非如被告所指稱地│中花園工程，故│              │天花板漏水情形(詳 │
│    │面排水系統問題，│拆除費用被告不│              │照片10、11)，依現 │
│    │完全是施作工程所│應負擔。承上所│              │場研判，應是係被告│
│    │引起。          │述，被告早已修│              │施作園藝工程之瑕疵│
│(5)  │至南方松建材係契│補其瑕疵，僅因│              │所造成。其造成漏水│
│    │約約定之初，被告│原告無理要求以│              │之因素為：1、直接 │
│    │自行提出施作之材│南方松建材施作│              │將南方松用膨脹螺絲│
│    │質。            │，其費用計45, │              │打入女兒牆固定，破│
│    │                │000 元已超過約│              │壞其原本牆面之防水│
│    │                │定施作工程價額│              │層，造成滲水，進而│
│    │                │，故依原告所為│              │導致其樓層下方之主│
│    │                │者，顯然已逾越│              │臥室天花板等漏水情│
│    │                │比例原則，而事│              │形。2 、原告主張下│
│    │                │後竟致空中花園│              │雨後才會滴水，由此│
│    │                │工程延容，責任│              │研判應是，水經由女│
│    │                │與被告無涉。故│              │兒牆上之螺絲孔洞慢│
│    │                │空中花園工程未│              │慢滲入牆面，當牆面│
│    │                │完竣、主臥室天│              │吸水飽和後就往下滲│
│    │                │花板滴水、大片│              │漏，進而造成主臥室│
│    │                │壁癌、空中花園│              │天花滲水。該瑕疵修│
│    │                │漏水、拆除費用│              │補費用約為NT$ ：80│
│    │                │皆與被告無涉，│              │00元（主臥室天花板│
│    │                │原告不應扣抵金│              │重新油漆6000+ 清潔│
│    │                │額192,000 元。│              │2000）。          │
├──┼────────┴───────┴───────┴─────────┤
│12.  │集水管切破之瑕疵，應賠償70,000元：                                  │
├──┼────────┬───────┬───────┬─────────┤
│(1)  │因被告施工時切破│被告並無施工切│左列原告系爭房│是有左列系爭房屋主│
│    │浴室集水管所致，│破集水管之事實│屋主臥室天花板│臥室天花板等處漏水│
│    │影響層面包含主臥│，且被告已於六│等處漏水，是否│(詳照片16)。是係被│
│    │牆面滲水、壁癌，│樓樓頂施作木地│係被告施工之瑕│告施工之瑕疵所造成│
│    │靠背牆發霉長蟲、│板工程，並已全│疵所造成？瑕疵│。瑕疵之原因及其瑕│
│    │客廳漏水等。    │戶清潔完成。故│之原因及程度如│疵修補費用如上項所│
│(2)  │浴室集水管被裝潢│客廳天花板漏水│何？該瑕疵修補│述。              │
│    │工人切破後，水流│、主臥室靠浴室│費用若干？    │                  │
│    │滲漏至一樓天花板│牆面滲水、主臥│              │                  │
│    │，必須全面更換。│室牆面壁癌、發│              │                  │
│(3)  │被告明知集水管切│霉、髒污等皆與│              │                  │
│    │破是一大疏失，影│被告無涉。而事├───────┼─────────┤
│    │響所及非但主臥產│復，原告更尋三│被告施作系爭房│被告施作系爭房屋1 │
│    │生滲漏，樓下天花│水工程實業社施│屋1樓天花板有 │樓天花板是有瑕疵。│
│    │板更是大片濕漏，│作防水工程，亦│無瑕疵？瑕疵之│瑕疵之原因及程度：│
│    │被告自知理虧，自│與被告無涉。原│原因及程度如何│1 、2 樓主臥床頭板│
│    │動拆除天花板滲漏│告提供主臥牆滲│？該瑕疵修補費│（詳照片17）內部有│
│    │處，並予以釘補，│水、發霉照片，│用若干？      │霉味（H110*W436*D1│
│    │惟天花板材質為石│係原告自行尋三│              │0.5）、壁紙變色。2│
│    │膏板，吸水性強，│水工程實業社施│              │、1 樓天花板變形（│
│    │被告應整片拆除更│作防水工程未完│              │詳照片18）。其瑕疵│
│    │新，卻只拆除漏水│工前之照片，且│              │修補費用約為NT$ ：│
│    │的區域。        │原告自行請尋三│              │107800 元 【（2F主│
│(4)  │連接浴室之牆面與│水工程實業社處│              │臥床頭板拆除及清運│
│    │靠背牆，均因漏水│理壁癌、污損．│              │4500+ 重新施做木工│
│    │問題整片發霉，造│等，被告早已更│              │18.5尺*800元/ 尺+ │
│    │成整間主臥室充滿│新此壁紙。況且│              │新貼壁紙1000元/ 坪│
│    │霉味，加以靠背牆│，此漏水問題原│              │*2坪+ 壁面油漆4500│
│    │木板材質不佳，因│告已向前任屋主│              │）+ （1F天花板全部│
│    │此產生許多木蟲與│請求賠償十多餘│              │拆除及清運12000+1F│
│    │霉蟲，無法居住。│萬，以及六樓樓│              │天花板重新施做3000│
│(5)  │98年12月，客、餐│頂加蓋之鐵皮屋│              │元/ 坪*16 坪+ 油漆│
│    │廳造型天花板，因│，其已由前任屋│              │800 元/ 坪*20 坪）│
│    │集水管破洞滲水而│主抵扣。故主臥│              │+ 間接照明燈具重新│
│    │拆除一角時，另又│牆滲水、發霉等│              │安裝6000】。      │
│    │發現被告使用之天│，不可歸責於被│              │                  │
│    │花板材質並非原約│告。原告指稱請│              │                  │
│    │定可防火之矽酸鈣│求45,000元（一│              │                  │
│    │板，而係石膏板。│樓造型天花板）│              │                  │
│    │                │、16,000元（主│              │                  │
│    │                │臥室背牆木作造│              │                  │
│    │                │型）、5,000元 │              │                  │
│    │                │（壁紙）等，原│              │                  │
│    │                │告皆已施作完成│              │                  │
│    │                │，然被告迄今仍│              │                  │
│    │                │未付款。綜上所│              │                  │
│    │                │述，客廳天花板│              │                  │
│    │                │漏水、主臥室靠│              │                  │
│    │                │浴室牆面滲水、│              │                  │
│    │                │主臥室牆面壁癌│              │                  │
│    │                │、發霉、髒污等│              │                  │
│    │                │，原告不應扣抵│              │                  │
│    │                │金額70,000元。│              │                  │
├──┼────────┼───────┼───────┼─────────┤
│13.  │馬桶配件：因被告│馬桶配件已請廠│被告施作設置馬│現場並無馬桶漏水之│
│    │使用雜牌零組件，│商保固，其責任│桶，有無漏水等│瑕疵，且亦未看到鈞│
│    │致馬桶縫隙不合而│與被告無涉。抽│瑕疵？瑕疵之原│院卷第44頁馬桶水箱│
│    │漏水，原告已於99│水馬達係原告自│因及程度如何？│內之浮球（詳照片19│
│    │年2月將配件更換 │行請水電行裝設│該瑕疵修補費用│、20）。經詢問京典│
│    │後水費才降低，應│，其漏水問題，│若干？        │衛浴廠商此項產品：│
│    │賠償17,500元    │係因1樓蓄水池 │              │C1356及C1456（詳照│
│    │                │之浮球壞掉，致│              │片21），其說明馬桶│
│    │                │自來水溢出流至│              │配件一般都會依馬桶│
│    │                │下水道，並非馬│              │型式預先搭配好，由│
│    │                │桶配件損壞、尺│              │工廠直接配送，不會│
│    │                │寸不合產生漏水│              │特意更換其配件（詳│
│    │                │問題，且自來水│              │照片22）。所以馬桶│
│    │                │公司亦告知有異│              │水箱內使用浮球或伸│
│    │                │常漏水之情形發│              │縮單體進水器配件（│
│    │                │生。故漏水問題│              │詳照片23），是不構│
│    │                │係與水壓有關，│              │成偷工減料，且兩者│
│    │                │而與馬桶配件、│              │價差不大。而使用何│
│    │                │零組件無涉。承│              │種形式之配件，一般│
│    │                │上所述，原告不│              │是不會造成馬桶使用│
│    │                │應扣除金額    │              │時之漏水問題，其造│
│    │                │17,500元。    │              │成漏水較可能原因應│
│    │                │              │              │是安裝不佳，才較可│
│    │                │              │              │能導致漏水。      │
├──┼────────┼───────┼───────┼─────────┤
│14.  │女孩房淹水：因被│              │被告施作裝設冷│是有左列瑕疵。瑕疵│
│    │告於冷氣孔暗管埋│              │氣時，有無原告│之原因如左列所述。│
│    │設時，縫隙未回填│              │所指之左列瑕疵│其瑕疵修補費用約為│
│    │，致雨水沿著天花│              │？瑕疵之原因及│NT$：7500元（開維 │
│    │板流入屋內導致淹│              │程度如何？該瑕│修孔4000+縫隙打發 │
│    │水，因滲水嚴重，│              │疵修補費用若干│泡劑500+天花板重新│
│    │原告已先行處理滲│              │？            │刷漆3000）。      │
│    │水部分，被告應賠│              │              │                  │
│    │償10,000元（本院│              │              │                  │
│    │卷(一)第284頁）。 │              │              │                  │
├──┼────────┼───────┼───────┼─────────┤
│備註│原告主張被告合計│              │              │                  │
│    │應賠償448,000 元│              │              │                  │
│    │。              │              │              │                  │
└──┴────────┴───────┴───────┴─────────┘